【裁判字號】    89,訴,20
【裁判日期】    890317
【裁判案由】    給付工程款
【裁判全文】
臺灣臺南地方法院民事判決  八十九年度訴字第二十號
    原      告  乙○○
                戊○○
                丁○○
    兼共同
    訴訟代理人  庚○○        .
    原      告  甲○○        .
                丙○○        .
    被      告  台南市政府    設台南市○○路○段六號
    法定代理人  己○○        .
    訴訟代理人  陳明義律師
右當事人間請求給付工程款事件，本院判決如左：
    主    文
確認訴外人華巍營造股份有限公司對被告在新臺幣肆佰陸萬伍仟零貳拾元範圍內
，有工程款請求權存在。
訴訟費用由被告負擔。
    事    實
甲、原告方面：
一、聲明：求為判決確認訴外人華巍營造股份有限公司對被告臺南市政府有工程款之
    請求權，在新臺幣肆佰拾陸萬伍仟零貳拾元範圍內存在。
二、陳述：
  （一）緣訴外人華巍營造股份有限公司於民國八十五年十月間，與被告臺南市政府
        訂定工程合約，承攬被告臺南市政府之大鵬八村國宅社區建築工程，工程總
        價計新臺幣八億五千二百萬元，施工期限於七百日曆天內完成，歷經二年餘
        施工，已取得被告發給之建築物使用執照，且也經被告驗收，預定於十一月
        底請領工程尾款新臺幣一億餘元。近因訴外人積欠原告等人廣告費，計新臺
        幣四百三十六萬五千零二十三元，原告頃聞訴外人可依約請領上開工程尾款
        ，為確保債權，如不對被告應給付訴外人之工程尾款施以假扣押，則日後顯
        有難以執行之虞，遂向本院聲請假扣押裁定，經准許後，本院民事執行處發
        執行命令函被告將工程尾款在新臺幣四百三十六萬五千零二十三元範圍內予
        以假扣押。詎被告向民事執行處提出聲明異議，其理由：該工程因有延誤，
        不依照合約規定期限完工，依約得請求違約金，得在未領工程款扣除，現全
        部工程尚未驗收完畢，在逾期賠款確定前，訴外人尚不能向被告請求領取工
        程款，爰聲明異議如上，作為抗辯之理由。
  （二）按現假扣押乃保全程序，唯恐債務人脫產，而日後有不能強制執行之虞，所
        採取必要措施，並非現即為強制執行，原告聲請假扣押主要目的即在於此。
        然被告聲稱因無法計算違約金之數額而聲明異議，乃借故脫延，掩蓋事實。
        再查該工程尾款應付金額達億元以上，如依被告所言，該工程因有延誤，依
        約得請求違約金從未領工程尾款內扣除，但再如何扣抵違約金，理應不致全
        部扣完，更何況原告聲請假扣押之金額只在新臺幣四百三十六萬餘元之範圍
        內，只占該工程尾款之小部份。退一步而言，被告如依法將在新臺幣四百三
        十六萬餘元之範圍內予以扣押後，果真所請求之違約金已扣抵工程尾款仍不
        足時，仍可依法就該假扣押款參與分配，並不影響其權益。
  （三）據被告臺南市政府來函意旨所言：「訴外人華巍營造股份有限公司承包被告
        大鵬八村國宅社區工程，已領取使用執照，依約規定領取使用執照後得請領
        至九成工程款，而前經訴外人已領回七四四、四三０、九六二元〔約百分之
        八七．三八五〕，尚可申請領取工程款約二二、二七七、八六七元，惟至今
        迄未向被告臺南市政府申請領款。次查，依合約規定，驗收結算證明書經上
        級機關核備後可領百分之五工程款，即約可請領四二、五九四、九三五元，
        俟核備後即可領取。再查，依合約規定，交屋點交後如未有缺失，檢附證明
        即再給付百分之三工程款。末查，於保固期滿經檢查合格後支付百分之二工
        程款。」故由上述可知，訴外人依約尚可請領之工程款共計有1.尚未向被告
        臺南市政府請領工程款二二、二七七、八六七元及2.驗收後可領取之百分之
        十工程款共計約一０七、四六七、七三七元，是故被告臺南市政府依法對訴
        外人應負工程款給付之責，聲請人依法聲請假扣押工程款，在新臺幣四百三
        十六萬五千零二十三元範圍內，予以假扣押，被告應依法奉命執行，不得再
        以其他理由抗辯，立即將該工程款予以假扣押。
  （四）綜上所陳，訴外人現尚有未向被告臺南市政府請領工程款計二二、二七七、
        八六七元，被告以該工程因有施工錯誤，得請求違約金，恐怕工程款不足抵
        扣違約金為由，藉故抗辯，聲明異議，惟依上開所述，尚可請領工程款共計
        約一０七、四六七、七三七元，該款足以抵扣違約金，被告聲明異議之理由
        實不可採，被告臺南市政府現立即在新臺幣四百三十六萬五千零二十三元範
        圍內，予以假扣押，為此提起本訴。
三、證據：提出台南市大鵬八村國宅社區建築工程合約一份、台南市政府八十九年一
    月二十九日八九南市都住字第二０三一九０號函一件、本院八十八年度票字第一
    六六九五號、第一六六九四號、第一六六九一號、八十九年度票字第四八五號、
    第一六六九六號等件民事裁定並聲請調閱本院八八年度執全字第三五三二號執行
    卷宗為證。
乙、被告方面：
一、聲明：求為判決原告之訴駁回。
二、陳述：
  （一）按確認之訴除確認文書之真正外，必須要有法律上確認之利益，本件原告等
        向本院民事執行處聲請假扣押裁定，經准許後，本院以八十八年度執全字第
        三五三二號執行命令，命臺南市政府在工程款四百三十六萬五千零二十三元
        及本件執行費三萬零七百零三元範圍內禁止債務人領取或為其他處分之行為
        ，被告臺南市政府於民國八十八年十一月二十四日聲明異議，異議內容略以
        「債務人華巍營造股份有限公司（以下簡稱華巍公司）與臺南市政府是於民
        國八十五年十月二日訂立建築工程合約，合約第五條約定債務人應於簽定合
        約日起七日內正式開工，全部開工限七００日曆天內完工，合約第十八條約
        定債務人華巍公司倘不依照合約規定限期完工，應按逾期日數，每逾一日償
        付臺南市政府總價千分之一違約金，此項違約金臺南市政府得在債務人華巍
        公司未領工程款內扣除，現全部工程尚未驗收完畢，在逾期賠償確定前，債
        務人華巍公司對臺南市政府可領取之工程款無法確定」（附呈民事聲明異議
        狀副本一份），並無如原告所指訴「該工程款因有延誤，不依照合約規定限
        期完工，依約得請求違約金，得在未領工程款內扣除。」之聲明，亦無否認
        訴外人華巍公司對被告臺南市政府有工程款四百三十六萬五千零二十三元之
        請求權。
  （二）對於第三人華巍公司可向被告臺南市政府請領四千二百五十九萬四千九百三
        十五元之工程款，被告臺南市政府已於八十九年一月二十九日以八九南市都
        住字第二０三一八四號函覆本院民事執行處及原告等在案。
    理    由
一、原告起訴主張其等執有訴外人華巍公司簽發之本票，經於票載到期日提示請求付
    款不獲兌付，華巍公司依法應負償還票款之責，共計積欠四百三十六萬五千零二
    十三元，而華巍公司於八十五年十月間，與被告臺南市政府訂定工程合約，承攬
    被告臺南市政府之大鵬八村國宅社區建築工程，工程總價計八億五千二百萬元，
    施工期限於七百日曆天內完成，歷經二年餘施工，已取得被告發給之建築物使用
    執照，且也經被告驗收，預定於十一月底請領工程尾款一億餘元。近因訴外人積
    欠原告等人廣告費，計四百三十六萬五千零二十三元，原告頃聞訴外人可依約請
    領上開工程尾款，為確保債權，如不對被告應給付訴外人之工程尾款施以假扣押
    ，則日後顯有難以執行之虞，遂向本院聲請假扣押裁定，經准許後，本院民事執
    行處發執行命另函被告將工程尾款在四百三十六萬五千零二十三元範圍內予以假
    扣押。詎被告向民事執行處提出聲明異議，本院民事執行處乃函命原告提起訴訟
    ，為此，提起本訴請求確認訴外人華巍公司對於被告台南市政府有四百三十六萬
    五千零二十三元之工程請求權存在等語。被告則以：伊並不否認訴外人華巍公司
    對伊有工程款請求權存在，且訴外人華巍公司可向被告臺南市政府請領四千二百
    五十九萬四千九百三十五元之工程款，被告臺南市政府已於八十九年一月二十九
    日以八九南市都住字第二０三一八四號函覆本院民事執行處及原告等在案，原告
    提起本訴欠缺確認之利益。
二、原告主張主張其等執有訴外人華巍公司簽發之本票，金額合計四百三十六萬五千
    零二十三元，經於票載到期日提示不獲兌付，而華巍公司於八十五年十月間，與
    被告臺南市政府訂定工程合約，承攬被告臺南市政府之大鵬八村國宅社區建築工
    程，工程總價計八億五千二百萬元，歷經二年餘施工完成，已取得使用執照，且
    也經被告驗收。原告為確保債權，遂向本院聲請假扣押裁定，經本院民事執行處
    發執行命令函被告將工程尾款在四百三十六萬五千零二十三元範圍內予以假扣押
    。詎經被告聲明異議，本院民事執行處乃函命原告提起訴訟等事實，業經提出台
    南市大鵬八村國宅社區建築工程合約一份、台南市政府八十九年一月二十九日八
    九南市都住字第二０三一九０號函一件、本院八十八年度票字第一六六九五號、
    第一六六九四號、第一六六九一號、八十九年度票字第四八五號、第一六六九六
    號等件民事裁定為證，並經本院調取本院八八年度執全字第三五三二號執行卷宗
    核閱屬實，被告亦自認訴外人華巍公司可向伊領取工程款四千二百五十九萬四千
    九百三十五元，堪認原告主張為真實。
三、按第三人不承認債務人之債權或其他財產權之存在，或於數額有爭議或有其他得
    對抗債務人請求之事由時，應於接受執行法院命令後十日內，提出書狀，向執行
    法院聲明異議；第三人依前條第一項規定聲明異議者，執行法院應通知債權人，
    債權人對於第三人之聲明異議認為不實時，得於收受前項通知後十日內向管轄法
    院提起訴訟，並應向執行法院為起訴之證明及將訴訟告知債務人；債權人未於前
    項規定期間內為起訴之證明者，執行法院得依第三人之聲請，撤銷所發執行命令
    ，強制執行法第一百十九條第一項、第一百二十條第一項、第二項、第三項分別
    定有明文。本件被告於原告向本院民事執行處聲請假扣押被告應給付訴外人華巍
    公司之工程款時，經被告聲明異議，已如前述，則原告依本院民事執行處函命提
    起本件訴訟，即屬於法有據。至被告雖辯稱：伊並不否認訴外人華巍公司對伊有
    工程款請求權存在，原告提起本訴欠缺確認之利益等語。惟被告既提出異議，原
    告如不依法起訴，執行法院得依第三人之聲請，撤銷所發執行命令，系爭工程款
    日後有遭訴外人華巍公司領取之危險，則原告對於華巍公司之求償自有受侵害之
    危險，且依被告於上開執行程序所提之異議內容載明：「債務人華巍營造股份有
    限公司與臺南市政府是於民國八十五年十月二日訂立建築工程合約，合約第五條
    約定債務人應於簽定合約日起七日內正式開工，全部開工限七００日曆天內完工
    ，合約第十八條約定債務人華巍公司倘不依照合約規定限期完工，應按逾期日數
    ，每逾一日償付臺南市政府總價千分之一違約金，此項違約金臺南市政府得在債
    務人華巍公司未領工程款內扣除，現全部工程尚未驗收完畢，在逾期賠償確定前
    ，債務人華巍公司對臺南市政府可領取之工程款無法確定」等語，據此，被告雖
    不否認與華巍公司間有簽訂建築工程合約，惟因華巍公司延誤工程，依約被告可
    請求違約金，並擬於工程款中扣抵，則被告對於華巍公司是否存有四百三十六萬
    五千零二十三元之債權，並不確定，原告可得扣押之款項數額，亦處於不安定之
    狀態，原告自有起訴確認之必要。至於被告於本件言詞辯論時對於華巍公司可向
    被告領取之工程款項雖已確定，且金額遠超過原告確認之範圍，惟被告並未向本
    院民事執行處撤回上開異議之聲明，原告上開不安之狀態，仍屬尚未除去，難謂
    無確認之利益。被告抗辯原告無確認利益云云，並不足採，原告請求確認訴外人
    華巍公司對被告臺南市政府在四百三十六萬五千零二十三元範圍內有工程款請求
    權存在，為有理由，應予准許。
四、結論：原告之訴為有理由，依民事訴訟法第七十八條，判決如主文。
中      華      民      國    八十九    年      三      月    十七    日
                                臺灣臺南地方法院民事第一庭
~B法      官  李杭倫
右為正本係照原本作成
如對本判決上訴，須於判決送達後廿日內向本院提出上訴狀
中      華      民      國    八十九    年      三      月     十七     日
~B法院書記官  汪維屏


司法院資訊處製作；財團法人民間司法改革基金會備份。
